最高法院刑事判決　　　　　　　　　　　　　　　八十六年度台上字第一六五六號
　　上　訴　人　甲○○
　　　　　　　　乙○○
右上訴人等因殺人未遂等罪案件，不服臺灣高等法院臺中分院中華民國八十五年三月
二十六日第二審判決（八十四年度上訴字第二六九號，起訴案號：臺灣臺中地方法院
檢察署八十二年度偵字第二一六二七號），提起上訴，本院判決如左：
    主  文
上訴駁回。
    理  由
一、上訴人甲○○部分：
按刑事訴訟法第三百七十七條規定，上訴於第三審法院，非以判決違背法令為理由，
不得為之。是提起第三審上訴，應以原判決違背法令為理由，係屬法定要件。如果上
訴理由狀並未依據卷內訴訟資料，具體指摘原判決不適用何種法則或如何適用不當，
或所指摘原判決違法情事，顯與法律規定得為第三審上訴理由之違法情形，不相適合
時，均應認其上訴為違背法律上之程式，予以駁回。本件上訴人甲○○上訴意旨略以
：按判決不備理由者，當然為違背法令。所謂判決不載理由，係指依法應記載於判決
理由之事項，而不予記載、或記載不完備者而言。又有罪之判決對於被告有利之證據
，如不加採納，必須說明不採納之理由；又有罪之判決書，應於理由內記載認定犯罪
事實所憑之證據，所謂證據，舉凡犯罪之實施及態樣與適用法律之一切證據均應詳細
記載，原判決均未詳加記載，有理由不備之違法等語。
惟查原判決綜核卷內證據資料，認定上訴人甲○○於服役期間有盜取部隊所使用具有
殺傷力之口徑○‧三吋制式曳光彈二顆及黑色火藥一包之犯行及意圖供自己犯罪之用
，而持有軍用槍、彈犯行，就盜取財物罪部分撤銷第一審不當之判決，而改判論處上
訴人甲○○盜取財物罪刑，並維持第一審論處上訴人甲○○共同意圖供自己犯罪之用
，而持有軍用槍、彈罪刑部分之判決，駁回上訴人甲○○此部分在第二審之上訴。已
詳敘其調查證據之結果及取捨證據認定之理由。就形式上觀察，原判決要無採證認事
違背經驗法則、論理法則或理由不備之違背法令之情形。甲○○上訴意旨置原判決之
明白論斷於不顧，又未就原審採證認事之職權行使，究竟如何違背法令，依據卷內訴
訟資料為具體之指摘，仍執陳詞，空言指摘原判決不當，又徒憑己見，漫指原判決理
由不備、不適用法則、法則適用不當及調查職責未盡云云，殊非適法之第三審上訴理
由，應認其上訴為違背法律上之程式，予以駁回。
二、上訴人乙○○殺人未遂部分：
按刑事訴訟法第三百七十七條規定，上訴於第三審法院，非以判決違背法令為理由，
不得為之。是提起第三審上訴，應以原判決違背法令為理由，係屬法定要件。如果上
訴理由狀並未依據卷內訴訟資料，具體指摘原判決不適用何種法則或如何適用不當，
或所指摘原判決違法情事，顯與法律規定得為第三審上訴理由之違法情形，不相適合
時，均應認其上訴為違背法律上之程式，予以駁回。上訴人乙○○上訴意旨略以：(一)
、依證人洪帝榮之供述及扣押清單所列記載扣案之子彈四發，而扣案之二支手槍，一
支槍可裝填二顆子彈，二支可裝四顆子彈，是既尚有四顆子彈，子彈等於未擊發，鑑
定結果顯示一支有陽性反應，另一支則為陰性反應，可見一支全未擊發，並未充作工
具，一支雖有擊發，但無以證明為本事件所擊發，且若真有殺人之意，豈有面對數名
警察而僅射擊一發即逃逸之理，原判決未予審究，有理由不備之違法。(二)、警員所處
現場為一死巷，附近住戶牆壁未有彈殼痕跡，亦足證上訴人並無開槍射殺警員，原審
判決亦有理由不備之違法等語。
惟查原判決就上訴人乙○○殺人未遂部分（另犯之違法持有槍枝罪、強制罪及恐嚇罪
部分已確定送執行），綜核卷內證據資料，認定上訴人乙○○有殺人未遂之犯行，因
而維持第一審關於此部分論處上訴人乙○○殺人未遂罪刑之判決，而駁回上訴人乙○
○在第二審之上訴。已詳敘其調查證據之結果及取捨證據認定之理由。並說明扣案之
改造手槍二把，經送請內政部警政署刑事警察局鑑定結果（即檢驗火藥殘跡），其中
管制編號0000000000之改造手槍呈陽性反應，另管制編號0000000
000之改造手槍則呈陰性反應，有該局八十三年十月十八日（八三）刑鑑字第八四
六四四號函附卷足稽，及僅查扣土製子彈四顆，參以上訴人乙○○於警、偵訊中均供
承在如意巷第一槍擊現場曾持槍朝對方擊發（見偵查卷第八頁、三十七頁），可見當
時上訴人乙○○係持管制編號0000000000之改造手槍朝丁勝斌、梁乃欽射
擊土製子彈二顆無疑；又證人丁勝斌、梁乃欽、何永超均證稱案發時伊等均有先後多
次表示警察身分，且衡諸常情，警員當不願發生槍戰以增加自身之危險性，豈有遇見
上訴人乙○○等人即行持槍射擊而未事先表示警察身分之理，亦見上訴人乙○○所辯
，殊違常情。按持槍朝人射擊，足以致人於死，當為上訴人乙○○所明知，竟持上開
管制編號0000000000之改造手槍朝警員丁勝斌、梁乃欽射擊土製子彈二顆
，顯見其有殺人之犯意甚明，雖因槍法未準確，致未擊中丁勝斌、梁乃欽，使該二人
倖免於死，因而認上訴人乙○○仍難辭殺人未遂罪責。而案發當時上訴人乙○○亦自
承：「每一支手槍附子彈三顆，新台幣伍仟元，共購買二支六顆子彈持有土製子彈六
顆」等語（見偵查卷第八頁背面）。而查扣子彈僅四顆，益證上訴人乙○○有擊發二
顆，且子彈擊發，因射擊者所持射擊方向之不同，亦不一定會在特定地點留下彈痕，
自不得以手槍槍膛僅可裝填二發子彈，二支手槍僅剩四發子彈，及現場牆壁未留下彈
痕，而認定上訴人乙○○無開槍射殺警員之事實。原審就此部分之判決依據證據資料
，而為論罪科刑之判決，從形式上觀察，並無違背法令之情形。次查認定事實，與證
據取捨，乃事實審法院之職權，苟其證據之取捨及事實之認定，並不違背經驗法則與
論理法則，即不容任意指為違法而執為上訴第三審之理由。就形式上觀察，原判決要
無採證認事違背經驗法則、論理法則之情形。乙○○上訴意旨置原判決之明白論斷於
不顧，又未就原審採證認事之職權行使，究竟如何違背法令，依據卷內訴訟資料為具
體之指摘，仍執陳詞，否認犯罪，乃單純事實之爭執。又徒憑己見，漫指原判決理由
矛盾、不適用法則、法則適用不當及調查職責未盡云云，殊非適法之第三審上訴理由
，應認其上訴為違背法律上之程式，予以駁回。其牽連犯刑法第一百三十五條第一項
之妨害公務罪部分，核屬刑事訴訟法第三百七十六條第一款之案件，依該條之規定，
既經第二審判決，不得上訴於第三審法院，牽連之重罪（殺人未遂罪）部分上訴既不
合法，無從為實體之判決，輕罪部分亦無從適用審判不可分之原則，併為實體上審判
，亦應從程式上予以駁回。
據上論結，應依刑事訴訟法第三百九十五條前段，判決如主文。
中      華      民      國    八十六    年      三      月    二十七    日
                              最高法院刑事第七庭
                                  審判長法官  董  明  霈
                                        法官  丁  錦  清
                                        法官  賴  忠  星
                                        法官  林  茂  雄
                                        法官  洪  耀  宗
      右正本證明與原本無異
                                              書  記  官
中      華      民      國    八十六    年      四      月      七      日
